【裁判字號】    99,抗,19
【裁判日期】    990430
【裁判案由】    拍賣抵押物抗告
【裁判全文】
臺灣彰化地方法院民事裁定                99年度抗字第19號
抗  告  人  甲○○
相  對  人  有限責任彰化第六信用合作社
法定代理人  乙○○
上列抗告人因與相對人間拍賣抵押物事件，對於民國99年3月24
日本院99年度司拍字第75號裁定提起抗告，本院裁定如下：
    主  文
抗告駁回。
抗告程序費用新臺幣壹仟元由抗告人負擔。
    理  由
一、按抵押權人於債權已屆清償期而未受清償者，得聲請法院拍
    賣抵押物，就其賣得價金而受清償，民法第873條第1項定有
    明文。次按不動產所有人設定抵押權後，將不動產讓與他人
    者，依民法第867條但書規定，其抵押權不因此而受影響，
    抵押權人得本於追及其物之效力實行抵押權。是以不動產既
    經抵押人讓與他人而屬於受讓之他人所有，則因實行抵押權
    而聲請法院裁定准許拍賣該不動產時，自應列受讓之他人為
    相對人（最高法院74年臺抗字第431號判例意旨參照）。又
    上揭2規定為民法物權編96年9月28日修正施行前設定之最高
    限額抵押權準用之，此觀同法第881條之17及民法物權編施
    行法第17條之規定自明。再按最高限額之抵押契約，係指所
    有人提供抵押物與債權人訂立在一定金額之限度內，擔保現
    在已發生及將來可能發生之債權之抵押權設定契約而言。此
    種抵押權所擔保之債權，除訂約時已發生之債權外，即將來
    發生之債權，在約定限額之範圍內，亦為抵押權效力所及（
    最高法院66年臺上字第1097號判例意旨參照）。復按聲請拍
    賣抵押物係屬非訟事件，法院所為准許與否之裁定，無確定
    實體法上法律關係存否之性質，於債權及抵押權之存否，並
    無既判力。於最高限額抵押，法院祇須就抵押權人提出之文
    件為形式上審查，如認其有抵押權登記擔保範圍之債權存在
    ，且債權已屆清償期而未受清償，即應為准許拍賣抵押物之
    裁定，債務人或抵押人對抵押債權之存否如有爭執，應另循
    訴訟途徑以謀解決，不得僅依抗告程序聲明其爭執，並據為
    廢棄准許拍賣抵押物裁定之理由（最高法院97年度臺抗字第
    270號、第631號裁定意旨參照）。
二、本件相對人主張抗告人及債務人沈宗昌為擔保債務，於民國
    97 年1月15日以其所有如原裁定附表所示之不動產，設定新
    台幣（下同）168萬元之最高限額抵押權予相對人，擔保債
    權確定日期為127年1月14日，以擔保對相對人現在（包括過
    去所負現在尚未清償）及將來一切債務之清償，業合法登記
    在案。嗣債務人沈宗昌於97年1月18日分別向相對人借款40
    萬元及100萬元，約定有利息、遲延利息及違約金，清償日
    期前者為102年1月18日，後者為112年1月18日，並約定如未
    依約履行債務，債務人即喪失期限利益，應立即償還全部借
    款；於98年5月22日又向相對人借款8萬元。詎債務人沈宗昌
    自98年11月22日起即未依約履行債務，依上開約定，本案之
    借款均視為全部到期，計尚欠本金1,205,185元及利息、違
    約金等，為此聲請拍賣抵押物以資受償，並提出他項權利證
    明書、抵押權設定契約書、借款契約書、本票等影本暨土地
    及建物登記謄本為證。
三、抗告意旨略以：抗告人確有以如附表所示不動產擔保債務人
    沈宗昌於97年1月18日向相對人借款40萬及100萬元，惟抗告
    人皆有按時每月向相對人繳納本金與利息約15,000元，若有
    不實，請相對人提出相關證據。抗告人之長子沈宗昌及其妻
    羅燕萍於98年5月22日向相對人借款8萬元，係無擔保之信用
    借款，抗告人並無對上開借款作任何之擔保，原審對此顯有
    調查不完備之處，故請求廢棄原裁定，以保權益等語。
四、本件相對人上開主張，業據其提出抵押權設定契約書、他項
    權利證明書、放款借據、本票、土地及建物登記謄本等件為
    證。從而，原裁定形式上審核上開文件並依非訟事件法第74
    條給予抗告人陳述意見後，准許相對人拍賣抵押物之聲請，
    並無不當。至抗告人雖陳稱其有按時繳納本金及利息予相對
    人，以及抗告人爭執其就98年5月22日該筆8萬元借款間並無
    提供其所有不動產為擔保等語，惟此縱然屬實，核屬實體事
    項之爭執，並非非訟程序所得加以審究。從而，抗告意旨指
    摘原裁定不當，聲明廢棄，為無理由，應予駁回。
五、據上論結，本件抗告為無理由，依非訟事件法第46條、第21
    條第2項，民事訴訟法第495條之1第1項、第449條第1項、第
    95條、第78條，裁定如主文。
中    華    民    國    99    年    4     月    30    日
                        民事第二庭    法  官  施錫揮
以上正本係照原本作成。
如不服本裁定，得於收受裁定正本後10日內以適用法規顯有錯誤
為理由，提起再抗告，並繳納抗告費新台幣壹仟元。
中    華    民    國    99    年    4     月    30    日
                                      書記官  蕭秀吉

司法院資訊處製作；財團法人民間司法改革基金會備份。
